【裁判字號】    98,交聲,1787
【裁判日期】    980629
【裁判案由】    違反道路交通管理處罰條例聲明異議
【裁判全文】
臺灣臺北地方法院交通事件裁定        98年度交聲字第1786號
                                    98年度交聲字第1787號
原處分機關  臺北市交通事件裁決所
異  議  人
即受處分人  利泰交通企業有限公司
法定代理人  林世傳
上列異議人即受處分人因違反道路交通管理處罰條例案件，對於
臺北市交通事件裁決所民國98年4 月22日所為之處分（北市裁申
字第裁22-AEX660896號、北市裁申字第裁22-AEX660897號），聲
明異議，本院裁定如下：
    主  文
異議均駁回。
    理  由
一、原處分意旨略以：異議人即受處分人利泰交通企業有限公司
    所有之車牌號碼163-YD號營業小客車，於民國98年3 月9 日
    19時23分許，行經臺北市○○○路與復興南路口時，在禁止
    迴轉處所迴轉，且經交通勤務警察依法執行交通稽查制止，
    不服制止攔停不停而逃逸，為臺北市政府警察局大安分局交
    通分隊警員舉發開單，並經原處分機關及臺北市交通事件裁
    決所以違反道路交通管理處罰條例第49條第2 款「在設有禁
    止迴車標誌路段迴車」、第60條第1 項「違反處罰條例之行
    為，拒絕停車接受稽查而逃逸」，各裁處異議人罰鍰新臺幣
    （下同）900 元、3,000 元等語。
二、異議意旨則以：異議人所有上開車牌號碼163-YD號營業小客
    車之駕駛人林鈺淳為良好市民，並無前科紀錄，不會拒絕稽
    查而逃逸，而且違規迴轉之罰金非重，自不會為脫免處罰而
    逃避警員攔查，況駕駛人並未看到警方上前稽查，請警方提
    出照片或影片為憑，原處分顯有違誤，爰聲明異議云云。
三、按汽車駕駛人不服指揮稽查而逃逸，當場不能或不宜攔截製
    單舉發者，得逕行舉發，並應記明車輛牌照號碼、車型等可
    資辨明之資料，以汽車所有人為被通知人製單舉發，道路交
    通管理處罰條例第7 條之2 第1 項第4 款、第4 項定有明文
    。又按汽車駕駛人在設有禁止迴車標誌路段迴車者，處600
    元以上1,800 元以下罰鍰。又汽車駕駛人，駕駛汽車有違反
    本條例之行為，經交通勤務警察或依法令執行交通稽查任務
    人員制止時，不聽制止或拒絕停車接受稽查而逃逸者，除按
    各該條規定處罰外，處3,000 元以上6,000 元以下罰鍰。道
    路交通管理處罰條例第49條第2 款、第60條第1 項亦規定甚
    明。
四、經查：
  (一)本件異議人所有之上開車輛於98年3 月9 日19時23分許，沿
    臺北市○○○路北往南方向行駛經忠孝東路口時，往北方向
    違規迴轉，經在上開路口執行疏導交通勤務之警員袁志宏製
    單舉發異議人有前開在設有禁止迴車標誌路段迴車、不聽勤
    務人員制止等違規行為，經臺北市政府警察局大安分局於98
    年4 月1 日北市警安分交字第09831024400 號函覆舉發無誤
    ，並由原處分機關以異議人違反道路交通管理處罰條例第49
    條第2 款、第60條第1 項為由，分別裁處異議人罰鍰900 元
    、3,000 元等情，有臺北市政府警察局北市警交字第AEX660
    896 號、第AEX660897 號舉發違反道路交通管理事件通知單
    、申訴書、臺北市政府警察局大安分局98年4 月1 日北市警
    安分交字第09831024400 號函、臺北市交通事件裁決所北市
    裁申字第裁22-AEX660896號、北市裁申字第裁22-AEX660897
    號裁決書各1 份附卷可稽。
  (二)本件異議人所有之車牌號碼163-YD營業小客車，於98年3 月
    9 日19時23分許，行經臺北市○○○路與忠孝東路口時，自
    復興南路違規迴轉後不服稽查逃逸一情，此經證人即當日值
    勤警員袁志宏於本院審理時證稱：當日我值勤時站在臺北市
    ○○○路與忠孝東路口東北角往北方向，該路口北轉北是禁
    止的，那輛計程車違規北向北迴轉，所以我以指揮棒、鳴笛
    要攔停，但是那輛計程車並沒有停下來，而是走內線車道往
    市○○道方向開走。我要攔該計程車司機時他有要減速的意
    思，但是後來他又加速往市○○道方向開走，當時我是站在
    離路口往北延伸至30、40公尺處，所以我確定計程車減速不
    是因為轉彎減速，而是我上前要攔他。該路口有3 個車道，
    我已經走到中間的車道要攔他，我的手也以指揮棒示意他停
    下來，並吹哨子，我的直覺反應是他的車子有慢下來，又開
    走等語在卷，並有臺北市政府警察局交通警察大隊員警工作
    紀錄簿1 紙存卷可佐。查證人袁志宏與異議人及駕駛人並不
    認識，業據證人袁志宏陳述明確，衡情當無甘冒偽證罪責任
    意構陷異議人違規之理；此外，復佐以證人袁志宏證詞內容
    前後一貫，且無瑕疵可指等情，足認其證詞自得採為本件事
    實認定之論據。
  (三)再查，駕駛人雖稱其於98年3 月9 日不在臺北，也沒有駕駛
    上開營業小客車營業云云，惟經本院調取駕駛人所使用之00
    00000000號行動電話於98年3 月9 日之通聯紀錄，駕駛人於
    當日19時27分39秒至同日19時29分2 秒撥打行動電話之基地
    台係在臺北市○○○路○ 段1 號12樓之4 ，即位在與本件查
    獲違規地點之臺北市○○○路與忠孝東路口北方，此有通聯
    紀錄、電子地圖各1 份存卷可參，益見證人袁志宏證稱其親
    見上開營業自小客車於98年3 月9 日19時23分在臺北市○○
    ○路與忠孝東路口違規北轉北一情屬實。
  (四)本件上開營業自小客車違規迴轉後不依交通勤務警察制止之
    違規行為部分，除證人袁志宏之證詞外，固無以錄音、錄影
    等方式所取得之證據可供本院審酌，惟一般警員執行交通勤
    務，依法並未要求恆須錄音或錄影存證，且因駕駛人不聽制
    止之違規情形稍縱即逝，倘要求值勤警員或舉發機關緊急錄
    音或錄影，並須以此為證，實強其所難。因此，本院認雖無
    現場違規之錄音帶或錄影帶另為佐證，但案發當時之現場舉
    發警員袁志宏既已到庭證述如前，堪認證人袁志宏之證述已
    足資佐證上開營業自小客車確有前揭違規之事實，異議人空
    言否認有前揭違規之行為云云，自難採信。
    回。
五、綜上所述，本件異議人前開違規之事證已足堪認定，是原處
    分機關依道路交通管理處罰條例第49條第2 款、第60條第1
    項、違反道路交通管理事件統一裁罰基準及處理細則第43條
    、第44條、第67條之規定，就異議人在涉有禁止迴車標誌路
    段迴車之違規行為及違反處罰條例拒絕停車接受稽查而逃逸
    之違規行為，各裁處罰鍰900 元、3,000 元，經核並無違誤
    ，本件異議人之異議為無理由，應予駁回。
六、據上論斷，應依道路交通案件處理辦法第18條裁定如主文。
中    華    民    國    98    年    6     月    29    日
                      交通法庭  法  官  林芳華
以上正本證明與原本無異
如不服本裁定應於送達後5日內向本院提出抗告狀
                                書記官  林鈴芬
中    華    民    國    98    年    6     月    29    日


司法院資訊處製作；財團法人民間司法改革基金會備份。
